【裁判字號】    99,家抗,82
【裁判日期】    991227
【裁判案由】    處分受監護宣告之人不動產
【裁判全文】
臺灣臺北地方法院民事裁定        99年度家抗字第82號
抗  告  人  劉銀和
相  對  人  劉范郁枝
上列抗告人聲請處分受監護宣告之人不動產事件，抗告人對於民
國99年8月20日本院99年度監字第193號第一審裁定提起抗告，本
院裁定如下：
    主        文
抗告駁回。
抗告費用由抗告人負擔。
    理        由
一、抗告人於原審聲請意旨略以：抗告人為受監護宣告人劉范郁
    枝之配偶兼監護人，受監護宣告人現安置於照護機構，每月
    花費新台幣5萬餘元，其名下不動產現由抗告人及抗告人兒
    子居住，因需要整修，抗告人希望過戶至抗告人或抗告人兒
    子名下，以便辦理銀行貸款整修房屋，爰依民法第1101條第
    2項規定，聲請准許抗告人處分系爭房地等語。原審認抗告
    人之聲請，係為抗告人及兒子自身之利益，並非為受監護宣
    告之人利益，抗告人與兒子已無償使用系爭房地，理應自行
    承擔整修費用而裁定駁回其聲請。
二、抗告意旨略以：抗告人原已整修受監護宣告人之不動產名義
    聲請，係錯誤之意思表示，實際上係為繳交受監護宣告人之
    照顧費用。今已積欠照護機構2個月之照護費，若再不繳納
    ，則受監護宣告人就無處可受照顧。抗告人年邁無收入，二
    個女兒已出嫁，大兒子工作不穩定，沒什麼收入，二兒子月
    收入3萬餘元，扣除自己花費及家用所剩無幾，雖有4個子女
    ，因各有負擔，實無多餘之錢來負擔每月5萬餘元之照護費
    用，否則怎會造成2個月之照護費未付之窘境!為此提起抗告
    ，求予廢棄原裁定等語。
三、按監護人對於受監護人之財產，非為受監護人之利益，不得
    使用、代為或同意處分。監護人為下列行為，非經法院許可
    ，不生效力：一、代理受監護人購置或處分不動產。二、代
    理受監護人，就供其居住之建築物或其基地出租、供他人使
    用或終止租賃。監護人不得以受監護人之財產為投資。但購
    買公債、國庫券、中央銀行儲蓄券、金融債券、可轉讓定期
    存單、金融機構承兌匯票或保證商業本票，不在此限。監護
    人不得受讓受監護人之財產。民法第1113條準用第1101條、
    第1102條定有明文。
四、劉范郁枝經本院以98年度禁字第324號裁定宣告為受監護宣
    告人，抗告人為其監護人，此經原審調前揭卷宗核閱屬實。
    抗告人主張希望將受監護人宣告人之不動產過戶至其名下，
    使其方便向銀行貸款來支付受監護宣告人之照護費用云云。
    然依前揭民法第1102條之規定，監護人不得受讓受監護人之
    財產，抗告人之請求於法不合，是原審以整修房屋係為抗告
    人及兒子利益，非為受監護宣告人之利益而駁回抗告人之聲
    請，亦無不妥，抗告人仍執前詞指摘原裁定不當，求為廢棄
    ，為無理由。又抗告人如有以受監護宣告人之不動產支付其
    照護費用之需求，應經本院許可後，以受監護宣告人之名義
    ，就其所有之不動產向銀行辦理抵押貸款，不宜以贈與抗告
    人或抗告人兒子之方式為之，附此敘明。
中    華    民    國    99    年    12    月    27    日
                  家事法庭審判長法  官  蔡政哲
                                法  官  徐麗瑩
                                法  官  李莉苓
以上為正本係照原本作成。
如提起再抗告，應於收受送達後10日內向本院提出再抗告狀，應
同時表明再抗告理由，且繳納再抗告費新臺幣1,000元。
中    華    民    國    99    年    12    月    27    日
                                書記官  譚鈺陵

司法院資訊處製作；財團法人民間司法改革基金會備份。
